【裁判字號】    87,上訴,1211
【裁判日期】    890413
【裁判案由】    肅清煙毒條例等
【裁判全文】
臺灣高等法院臺中分院刑事判決              八十七年度上訴字第一二一一號
    上  訴  人
    即  被  告  乙○○
右上訴人因違反肅清煙毒條例等案件，不服臺灣南投地方法院八十七年度訴字第六十
一號中華民國八十七年三月十九日第一審判決（起訴案號：臺灣南投地方法院檢察署
八十六年度偵字第五八六四號），提起上訴，本院判決如左：
      主  文
原判決撤銷。
乙○○施用第一級毒品，累犯，免刑；又施用第二級毒品，累犯，免刑。
      事  實
一、乙○○曾於民國（下同）八十一年間因犯麻醉藥品管理條例等罪，經台灣台中地
    方法院判處有期徒刑一年二月，並於八十二年八月七日執行完畢，又於八十三年
    間，因煙毒等罪，經台灣台中地方法院判處有期徒刑持有煙毒部分二年五月、違
    反麻醉藥品管理條例部分七月，應執行有期徒刑二年十月。其復於八十六年十月
    二十日二十二時許為警採尿前四十八小時內之某一時點，在南投縣草屯鎮某地，
    以不詳方法，非法施用第二級毒品安非他命一次，及於前揭為警採尿前一百二十
    小時（公訴人誤為四十八小時）內之某一時點，在南投縣草屯鎮某地，以不詳方
    法，施用第一級毒品海洛因一次。嗣於八十六年十月二十日十八時三十分許經警
    在南投縣草屯鎮富寮里宅內巷十五號乙○○住處搜索，查獲黃美玉持有海洛因毒
    品，亦對乙○○採尿送驗而查知上情。
二、案經南投縣警察局草屯分局報請臺灣南投地方法院檢察署檢察官偵查起訴，乙○
    ○於一審判處其罪刑後，提起上訴，經本院依職權裁定送交勒戒處所觀察、勒戒
    後，因有繼續施用毒品之傾向，再裁定令入戒治處所施以強制戒治一年，現強制
    戒治已經期滿。
      理  由
一、訊據上訴人即被告乙○○雖矢口否認有施用第一級毒品海洛因及第二級毒品安非
    他命之犯行，然查，被告於警方採集尿液後，經檢察官囑請法務部調查局以精密
    之螢光偏極免疫分析法及氣相層析質譜分析法複驗結果，其尿液中確呈安非他命
    及嗎啡陽性反應，此有該局八十七年一月二十日檢驗通知書附卷可稽。按常人如
    未施用安非他命，於尿液中無法檢出安非他命反應，一般施用安非他命者，於施
    用後六至四十八小時內可檢出安非他命陽性反應（見中山醫學院附設孫中山先生
    紀念醫院八十一年一月三十日中山醫八一川智字第○五三號函），而一般施用毒
    品海洛因者，在八小時內約有百分之八十量於尿中排出，二十四小時後剩餘量之
    百分之九十再排除，七十二小時後仍有微量排出，而因人體代謝差異，於一百二
    十小時內，利用較具公信力之儀器（如氣相層析質譜儀）仍可能被檢測出（見憲
    兵司令部八十年五月七日八十鑑驗字一七四六號函）。被告經警採尿送驗結果，
    其尿液中既呈安非他命及嗎啡陽性反應，其顯有違法施用各該毒品，至為明灼。
    被告否認施用，所辯不足遽採，其犯行洵堪認定。
二、核被告乙○○所為，其施用第一級毒品海洛因及第二級毒品安非他命，於行為時
    係犯肅清煙毒條例第九條第一項之罪及麻醉藥品管理條例第十三條之一第二項第
    四款之罪。惟被告行為後，毒品危害防制條例已於八十七年五月二十日公布，自
    同月二十二日起施行，以之與行為時之肅清煙毒條例第九條第一項及麻醉藥品管
    理條例第十三條之一第二項第四款相比較結果，以裁判時之新法即毒品危害防制
    條例之規定有利於被告，自應適用該新法。核被告所為，係犯毒品危害防制條例
    第十條第一項、第二項之施用第一級毒品、第二級毒品罪，其持有各該毒品之低
    度犯行應為較高度之施用毒品犯行所吸收不另論罪。被告曾於八十一年間因犯麻
    醉藥品管理條例等罪，經台灣台中地方法院判處有期徒刑一年二月，並於八十二
    年八月七日執行完畢，此有台灣南投地方法院檢察署刑案查註紀錄表一件附卷可
    稽，其於前案有期徒刑執行完畢後五年內再犯本件有期徒刑以上之罪，為累犯。
    惟被告經本院依職權裁定送觀察、勒戒後，因有繼續施用毒品之傾向，再裁定令
    入戒治處所施以強制戒治一年，現強制戒治已經期滿，此有各該執行資料在卷。
    依毒品危害防制條例第二十三條第一項規定，自均應為免刑之判決。
三、原審予以論罪科刑固非無見，惟原判決未及依修正後之毒品危害防制條例之規定
    為免刑之判決容有可議，被告上訴意旨否認犯行，固無足取，然原判決既有可議
    ，自應由本院將原判決撤銷，改諭知免刑之判決。
四、據上論斷，應依刑事訴訟法第三百六十九條第一項前段、第三百六十四條、第二
    百九十九條第一項但書，毒品危害防制條例第十條第一項第二項、第二十條第二
    項、第二十三條第一項、第三十五條第三款，刑法第十一條前段、第二條第一項
    前段，判決如主文。
五、本案經檢察官甲○○到庭執行職務。
中      華      民      國    八十九     年      四       月    十二    日
                                  臺灣高等法院臺中分院刑事第八庭
                                        審判長法  官  羅  得  村
                                              法  官  劉  榮  服
                                              法  官  古  金  男
右正本證明與原本無異。
施用第一級毒品部份得上訴。
施用第二級毒品部份不得上訴。
如不服本判決應於收受送達後十日內向本院提出上訴書狀，其未述上訴之理由者並
得於提起上訴後十日內向本院補提理由書（均須按他造當事人之人數附繕本）。
                                              書記官  茆  亞  民
中      華      民      國    八十九     年      四       月    十四    日
                                                                        Ｆ


司法院資訊處製作；財團法人民間司法改革基金會備份。
